【裁判字號】    95,台上,6119
【裁判日期】    951109
【裁判案由】    違反毒品危害防制條例
【裁判全文】
最高法院刑事判決            九十五年度台上字第六一一九號
上  訴  人  甲○○
選任辯護人  張淑琪律師
上列上訴人因違反毒品危害防制條例案件，不服台灣高等法院台
中分院中華民國九十三年一月十五日第二審判決（九十二年度上
訴字第一八００號，起訴案號：台灣台中地方法院檢察署九十一
年度偵字第一八一０八號），提起上訴，本院判決如下：
    主  文
上訴駁回。
    理  由
按刑事訴訟法第三百七十七條規定：上訴於第三審法院，非以判
決違背法令為理由不得為之；是提起第三審上訴，應以原判決違
背法令為理由，係屬法定要件；如果上訴理由書狀並未依據卷內
訴訟資料具體指摘原判決不適用何種法則或如何適用不當，或所
指摘原判決違法情事，顯與法律規定得為第三審上訴理由之違法
情形不相適合時，均應認其上訴為違背法律上之程式，予以駁回
。原判決撤銷第一審之科刑判決，改判仍論處上訴人甲○○連續
販賣第一級毒品罪刑（處有期徒刑十二年，褫奪公權七年）。
上訴人之上訴意旨略以：(一)、原判決依證人賴約昇等人之證詞，
認上訴人連續販賣第一級毒品海洛因犯行，惟毒品危害防制條例
第十七條規定施用毒品罪者，如供出毒品來源，因而破獲者，得
減輕其刑，因而須有補強證據以確信其陳述為真實。而證人賴約
昇等人就渠等係向上訴人「購買」毒品，抑或與上訴人合資購買
毒品，先後所供並不一致，證詞顯有瑕疵，此外又無其他證據足
資補強其陳述之真實性，原判決遽採為上訴人犯罪之依據，採證
難謂妥適。(二)、原審審理係在刑事訴訟法修正之後，關於證人夏
國安、王志正、賴約昇、林俊良、李祥嘉五人於民國九十一年九
月十二日警詢所為之陳述，並無證據能力，上訴人在原審已提出
異議，不同意上開證人之警詢筆錄作為證據，原判決未於理由中
說明該等筆錄之證據能力如何，遽採為裁判基礎，於法自屬有違
。(三)、上訴人辯稱：海洛因是一位綽號龍哥之男子交給我的，是
因為要購買的人要，我才轉向龍哥購買，買的數量依買主需要而
定，每包新台幣（下同）一千元或兩千元不等，我沒有販賣海洛
因，我只是負責幫他們購買等語，核與證人夏國安於第一審證稱
：「我認識綽號龍哥之人，之前毒品都是向龍哥拿的，後來因為
找不到龍哥，所以有時候會與被告（即上訴人）合資一起去買，
有時候叫他幫我拿，被告幫我拿毒品，沒有賺我的錢」、證人李
祥嘉證稱：「我認識綽號龍哥之人，之前透過朋友認識龍哥，我
有向龍哥購買過毒品，九十一年七月二十三日至八月二十三日，
因為我入所，出來之後就與龍哥失去聯絡，之後透過林俊良找到
龍哥，之後透過林俊良、被告向龍哥拿毒品。被告幫我向龍哥拿
毒品，他沒有賺我的錢，我與被告有一起吸食過毒品」、證人王
志正證稱：「我沒有聽到綽號龍哥之人，警訊所述向被告購買毒
品，是我先打電話給被告，跟他說要多少，拿錢給他，我曾經與
被告一起吸食過毒品，被告幫我拿毒品，我主動請他吸食毒品」
、證人賴約昇證稱：「我不認識龍哥，我是拜託被告幫我拿毒品
，被告毒品拿回來之後，就會交給我，我與被告曾經一起吸食過
毒品，被告幫我拿毒品，沒有賺我的錢」等語，互相吻合，上訴
人所辯與證人合資購買，並無營利意圖，應堪認定，自難論以販
賣，原判決對此有利於上訴人之證據均不採納，徒謂「應係迴護
被告之詞，不足採信」等語，自有判決不備理由之違法。(四)、原
判決以推測擬制之詞，認定上訴人販賣海洛因有營利意圖，未說
明所憑證據及認定理由，自有理由不備之違法。(五)、查獲之警員
郭克資於偵查、審理中證稱：「我們是先抓到甲○○通緝案件，
然後再查獲大批的毒品，在帶回警局時，甲○○的電話一直響，
我們就讓他接聽電話，然後再問他什麼事，他說是要買毒品的，
後來我們就告訴他如果有人打電話來，就約他在警局附近等，他
就約了王志正等人，後來我們就一一逮捕，電話都是他一個人接
，一個人約，地點都是甲○○自己選的」，並參酌上訴人警詢筆
錄中記載：「（警方如何查獲這六人？）是我主動向警方坦承我
在販賣毒品且配合警方查緝的」等語，足證上訴人在警方發覺其
販賣毒品罪嫌之前，即主動向警方供明犯罪並接受裁判，警方並
未因查獲扣案毒品等物懷疑上訴人犯罪，應有自首減刑之適用，
原判決未予以減刑，適用法則不當。(六)、原判決主文諭知扣案之
電子磅秤一台及夾鍊袋二包又十五枚均沒收，理由敘及電子磅秤
一台係供犯罪所用之物，應依毒品危害防制條例第十九條第一項
規定沒收；夾鍊袋二包係供犯罪預備之物，依刑法第三十八條第
一項第二款規定宣告沒收。惟上訴人辯稱電子磅秤及夾鍊袋是「
龍哥」的，並稱伊在警詢承認為伊所有之夾鍊袋係指「人家用過
的那些」，原判決已說明不採上訴人警詢筆錄，則本件電子磅秤
及夾鍊袋二包並非上訴人所有，不得依毒品危害防制條例第十九
條第一項及刑法第三十八條第一項第二款規定宣告沒收，原判決
適用法則顯有錯誤等語。
惟查：原判決依憑證人夏國安、王志正、林俊良、李祥嘉、賴約
昇、郭克資、蔡萬裕之證詞、門號0000-000-000號之行動電話於
九十一年九月十二日通話紀錄、台中市衛生局煙毒尿液檢驗成績
書影本一份、台中市警察局刑警隊扣押筆錄一份、法務部調查局
於九十二年十月十七日以調科壹字第09200354590 號函一件、同
局九十一年十一月一日調科壹字第120012109 號鑑定通知書一紙
及所附照片、扣案之海洛因十包（包裝重6公克，驗餘淨重258.0
3 公克）、電子磅秤一台、夾鏈袋十五枚（已使用過，即供本件
扣押毒品內、外包裝用）、夾鏈袋二包（尚未使用）、插有門號
0000-000-000號SIM 卡之行動電話機一具、現場照片四張等證據
資料，認定上訴人有原判決事實欄所載之連續販賣第一級毒品犯
行；已於理由內，詳敘其調查證據之結果及取捨證據認定之理由
，並就上訴人辯稱：伊並未販賣海洛因給林俊良、賴約昇、李祥
嘉、夏國安、王志正等人；伊曾在被抓之前一、二星期內與林俊
良、李祥嘉合資購買海洛因共同吸食，約四至五次，也曾在被抓
一星期前替賴約昇購買海洛因二次，夏國安部分則係在被抓二星
期前，替他買過兩次海洛因，另曾替王志正及他哥哥買過海洛因
兩次，一次二千元，一次三千元等語，認非可採，已一一予以指
駁及說明；從形式上觀察，原判決並無適用法則不當及依法應於
審判期日調查之證據而未予調查等違背法令之情形。按取捨證據
及認定事實，乃事實審法院適法職權之行使，其對證據證明力所
為之判斷，苟不悖通常一般人日常生活之經驗，又未違背客觀上
應認為確實之定則，並已敘述其何以為此判斷之心證理由者，即
不能任意指為違法。又依原判決認定之事實及卷內資料，本件警
方於賴約昇等人打電話向上訴人購買毒品之前，即已先行查獲上
訴人，並查獲上訴人持有之毒品海洛因；則警方並非因賴約昇等
人被查獲後供出毒品來源而查獲上訴人，賴約昇等人自無毒品危
害防制條例第十七條規定之適用，上訴人意旨(一)以賴約昇等人係
為減刑而供稱向上訴人購買毒品，尚乏依據，徒憑己意執以指摘
原判決違法，自非適法之第三審上訴理由。又原判決係綜合證人
夏國安、王志正、林俊良、李祥嘉、賴約昇、郭克資、蔡萬裕之
證言及卷內相關證據，而認定上訴人有本件之犯行；而依原判決
所引述證人夏國安、林俊良、李祥嘉、賴約昇、王志正之證言，
分別包括警詢、偵查或第一審法院之陳述，且前後關於上訴人販
賣毒品海洛因之陳述均屬一致，並非單憑各該證人於警詢中之陳
述而認定上訴人有本件之犯行。雖刑事訴訟法第一百五十九條第
一項規定：被告以外之人於審判外之言詞或書面陳述，除法律有
規定者外，不得作為證據。原判決併引上開證人警詢中之陳述作
為證據，而漏未說明得採為證據之理由，稍有瑕疵，然縱除去此
部分證據，原判決依各該證人於偵查中及第一審法院審判中之陳
述，仍可為同一事實之認定，而顯然於判決結果無影響，仍不得
執為上訴第三審之理由。上訴意旨(二)執以指摘，自非適法之第三
審上訴理由。又證人之陳述有部分前後不符，究竟何者為可採，
法院本得依其自由心證予以斟酌，若其基本事實之陳述與真實性
無礙時，仍非不得予以採信，非謂一有不符，即認其全部均為不
可採信；且採證認事原屬事實審法院之職權，原審依上訴人在第
一審供承：「（你的手機號碼為何？）0000-000-000號，如有人
要跟我『購買』海洛因，都是以這支電話聯絡，警察查獲向我買
毒品的人，均是在我被警察逮捕後，上開『要買貨的人』，以上
開手機與我聯絡；行動電話是對外聯絡的，跟要買毒品的人聯絡
的」等語及證人夏國安、林俊良與李祥嘉、賴約昇、王志正均曾
在偵查中、或第一審具結供證向上訴人購買毒品海洛因等語，為
認定上訴人犯罪之憑證，當然排除證人等於第一審審理中改稱與
上訴人合資購買海洛因之不實證詞，此且經原判決於理由中說明
其取捨證據及認定之理由（見原判決正本第十一頁）；核與卷內
資料相符；又原判決已敘明判斷上訴人意圖營利而販賣毒品之證
據及認定之理由（見原判決正本第十三頁），經核與卷內資料相
符，且未悖經驗法則，判決並無違誤。上訴意旨(三)、(四)，係對原
審採證認事之適法職權行使及原判決已說明之事項，再為事實之
爭執，亦非適法之第三審上訴理由。原判決理由就上訴人於原審
所持上訴人係在犯罪未被發覺前向警方自首，並接受裁判，應依
自首規定予以減輕之辯解，認不足採取，已詳敘其判斷之依據及
認定之理由（見原判決正本第十七頁至第十八頁），核與卷內資
料相符，判決並無違誤，上訴意旨(五)再執陳詞，指摘原判決違法
，自非適法之第三審上訴理由。又原判決已說明認定扣案電子磅
秤一台及夾鏈袋二包係上訴人所有，係依（偵查卷第十二頁）上
訴人在偵查中之供詞為其判斷之依據（見原判決正本第二十頁）
，核與卷內資料相符，判決亦無違誤，上訴意旨以原判決係依已
經原判決排除之上訴人警詢筆錄為依據，係有誤會，上訴意旨(六)
執以指摘，非適法之第三審上訴理由。其他上訴意旨，或係就原
審採證認事之適法職權行使及合法適用法律，且已詳予說明並指
駁之事項，再為事實之爭執，或未依據卷內資料具體指摘原判決
究係如何違背法令，俱非合法之上訴理由。綜上，應認上訴人之
上訴為違背法律上程式，予以駁回。
據上論結，應依刑事訴訟法第三百九十五條前段，判決如主文。
中    華    民    國  九十五  年  十一    月    九    日
                      最高法院刑事第十二庭
                          審判長法官  林  永  茂
                                法官  洪  文  章
                                法官  蘇  振  堂
                                法官  蕭  仰  歸
                                法官  何  菁  莪
      本件正本證明與原本無異
                                      書  記  官
中    華    民    國  九十五  年  十一    月   十三   日
                                                  Ｒ


司法院資訊處製作；財團法人民間司法改革基金會備份。
